臺灣高雄地方法院交通事件裁定　　　　100年度交聲字第619號
原處分機關　臺北市政府交通局
異　議　人
即受處分人　陳彥勳
上列受處分人因違反道路交通管理處罰條例案件，對於臺北市政
府交通局民國100 年3 月10日所為之處分（原處分：北市裁申字
第裁22-B00000000號），聲明異議，本院裁定如下：
    主  文
原處分撤銷。
陳彥勳不罰。
    理  由
一、原處分意旨略以：異議人即受處分人陳彥勳所有車牌號碼70
    5 -GFL號機車（下稱系爭機車），經警於民國100 年1 月28
    日19時30分許，在高雄市○○○路與長生街口，攔停舉發有
    「擅自變更方向燈（紫色）」（下稱系爭方向燈）違規行為
    ，依道路交通管理處罰條例第16條第1 項第2 款、第2 項規
    定，裁處罰鍰新臺幣（下同）1,000 元，並責令改正等語。
二、異議意旨略以：異議人所有系爭機車雖有變更方向燈之顏色
    為紫色，惟該變更並未致影響行車安全；且方向燈之作用，
    係以左、右邊燈光之顯示，表明駕駛人行進方向，甚難認定
    顏色之變更會誤導或混淆其他用路人。為此，爰依法聲明異
    議，狀請撤銷原處分等語。
三、按法院受理交通事件，準用刑事訴訟法之規定，其處理辦法
    ，由司法院會同行政院定之；道路交通管理處罰條例第89條
    定有明文。又按聲明異議案件之處理，除準用刑事訴訟法有
    關規定外，依道路交通案件處理辦法之規定處理之，道路交
    通案件處理辦法第4 條第1 項亦定有明文。上開條例給予當
    事人申辯及提出證據之機會，符合正當法律程序，與憲法第
    16條保障人民訴訟權之意旨並無抵觸，亦經司法院大法官著
    有解釋可參（司法院釋字第418 號）。再按被告未經審判證
    明有罪確定前，推定為無罪。犯罪事實應依證據認定之，無
    證據不得認定犯罪事實。刑事訴訟法第154 條亦定有明文。
    由上開規定可知，法院就違反道路交通管理處罰條例之案件
    ，對於據以認定行為人違規之事實及證據，仍應依積極證據
    認定之，不得僅憑警察機關員警逕行開立之舉發違反道路交
    通管理事件通知單及主管機關違反道路交通管理事件裁決書
    ，即推定受處分人有道路交通違規之事實。而警察機關員警
    就交通違規之舉發（填載舉發道路交通管理事件通知書），
    除在維護交通秩序公共利益外，尚涉及員警之個人績效，其
    與受舉發人係處於利害關係人對立之地位，交通違規舉發警
    員之舉發，既係以使受舉發人受交通違規裁罰為目的，且係
    利害關係人，是其所為之舉發是否與事實相符，仍應調查其
    他證據以資審認，如仍存有合理之懷疑，無法達於確信受處
    分人有違反道路交通事管理處罰條例之事實時，應依刑事訴
    訟法上「罪疑唯輕」、「有疑唯利於被告」之原則，就有疑
    問之部分，應作對於受處分人有利之認定，合先敘明。
四、按「汽車有擅自增、減、變更原有規格致影響行車安全者，
    處汽車所有人新臺幣900 元以上1800元以下罰鍰，並應責令
    改正」，道路交通管理處罰條例第16條第1 項第2 款、第2
    項定有明文。又按道路交通安全規則附件七，車輛燈光與標
    誌檢驗規定二、機器腳踏車燈光與標誌檢驗規定(四)方向燈：
    燈色應為橙色。
五、經查：
  (一)系爭機車於前揭時、地遭警取締，確有「擅自變更方向燈（
    紫色）」，此為異議人所是認，並有舉發違反道路交通管理
    事件通知單1 紙可按。是此部分事實，堪信為真實。
  (二)證人即舉發員警黃靖維到庭證稱：本件違規是我取締舉發，
    因道路係供大眾使用，且交通法令規定方向燈是橙色，改成
    紫色的話，有些人就無法辨認，所以會影響行車安全。又變
    更後之系爭方向燈，類似警車之巡邏燈，在開啟時會有刺眼
    之狀況，但系爭方向燈之亮度是比警車巡邏燈低一些，所以
    可能造成視線上的障礙，而影響行車安全（詳卷第23至25頁
    ）等語。然查，如證人黃靖維所述，系爭方向燈類似警車之
    巡邏燈，亮度較低一些，且參以系爭方向燈之體積、範圍甚
    小，則系爭方向燈應僅使人感到較為明亮而已，而無所謂眩
    光、刺眼，致令人視線一時無法適應，而有影響行車安全之
    情事；否則，如認系爭方向燈有影響行車安全，則以警車之
    巡邏燈之體積、亮度均較系爭方向燈為大，更可能影響到行
    車安全。又衡情，一般用路人係以車輛之左、右邊，並閃爍
    燈光之顯示，以為判斷是否為方向燈，而非以橙色燈光為唯
    一判斷依據；是系爭方向燈之顏色雖為紫色，並不致造成一
    般民眾之誤認，而有影響行車安全之可能。從而，異議人雖
    有變更系爭機車方向燈原有規格，然並無所謂致影響行車安
    全之情事。
  (三)至員警黃靖維舉發時之錄影影像檔光碟，雖前已併送臺灣臺
    北地方法院100 年度交聲字第267 號審理，然前開聲明異議
    案件，業經異議人撤回，該案即整卷歸檔，而於封卷裝訂時
    ，亦將前開光碟打孔，造成光碟毀損、突出，無法進行勘驗
    、判讀；且舉發員警黃靖維亦無留存，有本院調查筆錄1 份
    、高雄市政府警察局新興分局100 年4 月6 日高市警新分交
    字第1000009158號函（詳卷第23頁、第10頁）可按；是本件
    無法依舉發時之錄影光碟，以為判別系爭方向燈是否有影響
    行車安全之情事。此外，復查無其他積極確切之證據足資證
    明系爭方向燈有「致影響行車安全」之事實，自不得率予認
    定異議人有前揭違規行為。
五、綜上，原處分未予詳查，遽予裁罰，容有未洽，異議人聲明
    異議，經核為有理由，應由本院將原處分撤銷，另為異議人
    不罰之裁定，以資救濟。
六、據上論斷，應依道路交通案件處理辦法第20條，裁定如主文
    。
中    華    民    國    100    年    5    月    24    日
                  交通法庭    法  官  洪榮家
以上正本證明與原本無異。
如不服本裁定應於送達後5日內向本院提出抗告狀。
中    華    民    國   100    年    5     月    24    日
                              書記官  陳鈺甯